【裁判字號】    97,訴,3983
【裁判日期】    971103
【裁判案由】    偽造有價證券
【裁判全文】
臺灣臺中地方法院刑事判決              97年度訴字第3983號
公  訴  人  臺灣臺中地方法院檢察署檢察官
被      告  甲○○
指定辯護人 本院公設辯護人  丙○○
上列被告因偽造有價證券案件，經檢察官提起公訴（97年度偵字
第18516號），本院判決如下：
    主    文
甲○○意圖供行使之用，而偽造有價證券，處有期徒刑壹年陸月
，減為有期徒刑玖月。如附表所示偽造之支票壹張及偽造之「乙
○○」印章壹枚，均沒收。
    犯罪事實
一、甲○○因亟需資金周轉，乃向乙○○商借空白支票數張，供
    其作為取信金主調現之用，乙○○遂於民國九十六年二月十
    二日，在臺中市○○路○段之麥當勞店內，交付其所請領使
    用、華僑銀行北臺中分行為付款人、帳號為0000000
    0000000號之空白支票四張（支票號碼：AA0000
    000至AA0000000號）與甲○○。惟甲○○因未能
    覓得金主調現，復因李安治催討工程款甚急，竟基於意圖供
    行使之用而偽造有價證券之犯意，先於同年三月九日或十日
    ，向臺中市○○路附近某不知情店家借得支票打字機後，旋
    於上開店家之廁所內，將前揭支票號碼為AA0000000
    號之支票（下稱系爭支票，其餘三張支票則均經甲○○撕毀
    ，毀損部分均未據告訴），以支票打字機填載日期為「九十
    六年五月三十一日」、面額為新臺幣（下同）「伍拾萬圓整
    」後，復自許世權處取得乙○○支票印鑑之影印資料，隨即
    於同年三月十一日或十二日，前往臺中市○○路附近某刻印
    店，利用不知情之刻印店員工依照上開乙○○支票印鑑之影
    印資料偽造乙○○之印章一枚，並旋於同日，在臺中市○○
    路附近，以上開偽造之乙○○印章，蓋用印文於系爭支票之
    發票人欄內，而偽造完成系爭支票。甲○○再於偽造完成系
    爭支票一週後，在李安治位於臺中市○區○○○路八十三號
    住處，將系爭偽造之支票交與李安治作為支付工程款之用而
    行使之。嗣因李安治向乙○○電詢系爭票據情形，乙○○察
    覺有異而獲悉上情。
二、案經乙○○委由莊崇意律師訴由臺灣臺中地方法院檢察署檢
    察官偵查起訴。
    理    由
一、按現行刑事訴訟法為保障被告之反對詰問權，排除具有虛偽
    危險性之傳聞證據，以求實體真實之發見，於該法第一百五
    十九條第一項明定被告以外之人於審判外之言詞或書面陳述
    ，除法律有規定者外，不得作為證據。又被告以外之人於審
    判外之陳述，雖不符前四條之規定（即刑事訴訟法第一百五
    十九條之一至同條之四），而經當事人於審判程序同意作為
    證據，法院審酌該言詞陳述或書面陳述作成時之情況，認為
    適當者，亦得為證據；當事人、代理人或辯護人於法院調查
    證據時，知有第一百五十九條第一項不得為證據之情形，而
    未於言詞辯論終結前聲明異議者，視為有前項之同意，刑事
    訴訟法第一百五十九條之五定有明文。本件檢察官、被告指
    定辯護人及被告並未就卷內證據資料之證據能力有所爭執，
    且迄於言詞辯論終結前，均未主張有刑事訴訟法第一百五十
    九條第一項不得為證據之情形，是應認已同意卷內證據均得
    作為證據，且經本院審酌後，認無不適當之情形，應認本案
    調查之卷內證據均有證據能力，合先敘明。
二、上開犯罪事實，業據被告甲○○於本院審理時坦承不諱，核
    與證人即告訴人乙○○於偵查中具結證述情形相符，並經證
    人林建忠、許欣婷、李安治分別於偵查中具結證述甚明，且
    有系爭支票之正、反面影本、告訴人於華僑銀行北臺中分行
    之留存印鑑證明、票據掛失止付通知書、郵局存證信函、中
    華郵政掛號郵件收件回執、土地房屋買賣契約書、切結書、
    授權書各一件附卷可參，足見被告自白與事實相符，應堪採
    信。本件事證明確，被告上開犯行，堪以認定。
三、按行使偽造有價證券，以取得票面價值之對價，應不另論詐
    欺罪（最高法院二十五年上字第一八一四號，三十一年上字
    第四○九號判例意旨參照）。查被告行使系爭支票，係作為
    給付工程款之用，應不另論詐欺罪。故核被告所為，係犯刑
    法第二百零一條第一項之意圖供行使之用而偽造有價證券罪
    。其偽造印章為偽造有價證券之階段行為，偽造印文為偽造
    有價證券之部分行為，均不另論罪。又偽造有價證券後持以
    行使之低度行為為偽造有價證券之高度行為所吸收，亦不另
    論罪（最高法院四十三年臺非字第四十五號判例意旨參照）
    。被告利用不知情之刻印店員工偽造「乙○○」印章，為間
    接正犯。再被告偽造系爭支票，其犯罪動機係因證人李安治
    催討工程款甚急，為解一時之急，方有此舉，所偽造之支票
    僅有一張，票面金額則為五十萬元，且其本身亦在系爭支票
    背面背書，而應負背書人之責任，此與偽造支票後完全不欲
    負任何責任而持以行使者不同，更與一般擾亂金融秩序之經
    濟犯罪迥異，其犯罪情狀，足堪憫恕，而偽造有價證券之法
    定最低刑度為有期徒刑三年，情輕法重，在客觀上足以引起
    一般同情，認為即予宣告法定最低度刑期，猶嫌過重，爰依
    刑法第五十九條酌減其刑。爰審酌被告因需款孔急，一時失
    慮，而犯本案之罪，手段平和，行為對告訴人本人之票據信
    用及票據之流通性造成相當之損害，並審酌被告於偵查中雖
    矢口否認犯行，然於本院審理時則完全坦承犯行，且自行與
    告訴人和解，告訴人於本院審理時亦表示認為被告確有重新
    做人之心，希望給被告改過自新機會等語，有切結書、和解
    切結書、收據及本院審理程序筆錄各一件在卷可按，足見被
    告犯罪後態度良好等一切情狀，量處如主文所示之刑，以資
    懲儆。又被告犯罪時間係在九十六年四月二十四日之前所犯
    ，所犯符合中華民國九十六年罪犯減刑條例之減刑條件，應
    依該減刑條例第二條第一項第三款之規定，減其刑期二分之
    一為有期徒刑九月。如附表所示偽造之支票一張及偽造之「
    乙○○」印章一枚，應分別依照刑法第二百零五條及第二百
    十九條之規定宣告沒收。又上開偽造之支票一張既已依刑法
    第二百零五條規定，宣告沒收，其上偽造之「乙○○」印文
    一枚，自毋庸重覆宣告沒收，併此敘明。至案外人許世權是
    否涉犯刑法第三十條、第二百零一條第一項之幫助偽造有價
    證券罪，應由檢察官偵查後另為適法之處理，附此敘明。
據上論斷，應依刑事訴訟法第二百九十九條第一項前段，刑法第
二百零一條第一項、第五十九條、第二百零五條、第二百十九條
，刑法施行法第一條之一第一項、第二項前段，中華民國九十六
年罪犯減刑條例第二條第一項第三款、第七條，判決如主文。
中    華    民    國    97    年    11    月    3     日
                  刑事第十庭    審判長法  官  黃家慧
                                      法  官  陳玉聰
                                      法  官  黃炫中
上正本證明與原本無異。
如不服本判決，應於收受送達後10日內向本院提出上訴書狀（應
敘述具體理由並附繕本）。
上訴書狀如未敘述理由，應於上訴期間屆滿後20日內補提理由書
於本院。
                                     書記官  黃珮華
中    華    民    國    97    年    11    月    3     日
附錄論罪科刑法條
中華民國刑法第201條
（有價證券之偽造變造與行使罪）
意圖供行使之用，而偽造、變造公債票、公司股票或其他有價證
券者，處3年以上10年以下有期徒刑，得併科3千元以下罰金。
行使偽造、變造之公債票、公司股票或其他有價證券，或意圖供
行使之用，而收集或交付於人者，處1年以上7年以下有期徒刑，
得併科3千元以下罰金。
附表：
┌──┬───┬──────┬─────┬───────┬─────┐
│編號│發票人│發票日      │票面金額  │付款人        │票號      │
│    │      │            │（新臺幣）│              │          │
├──┼───┼──────┼─────┼───────┼─────┤
│ 一 │乙○○│九十六年五月│五十萬元  │華僑銀行北臺中│AA八三０三│
│    │      │三十一日    │          │分行          │七九二號  │
│    │      │            │          │              │          │
│    │      │            │          │              │          │
│    │      │            │          │              │          │
└──┴───┴──────┴─────┴───────┴─────┘


司法院資訊處製作；財團法人民間司法改革基金會備份。
